【裁判字號】    99,訴,1513
【裁判日期】    991230
【裁判案由】    違反毒品危害防制條例
【裁判全文】
臺灣彰化地方法院刑事判決              99年度訴字第1513號
公  訴  人  臺灣彰化地方法院檢察署檢察官
被      告  蔡文閱
上列被告因違反毒品危害防制條例案件，經檢察官提起公訴（99
年度毒偵字第2057號），本院依簡式審判程序判決如下：
    主    文
蔡文閱施用第一級毒品，累犯，處有期徒刑壹年。
    犯罪事實
一、蔡文閱前因施用毒品案件，經裁定送觀察、勒戒後，因有繼
    續施用毒品之傾向，再經裁定令入戒治處所施以強制戒治，
    於民國96年1 月12日執行完畢釋放，並經臺灣臺北地方法院
    檢察署檢察官以96年度戒毒偵字第29號、第30號為不起訴處
    分確定。另曾因違反肅清煙毒條例等案件，經本院以82年度
    訴字第1709號判決判處有期徒刑3 年8 月、8 月（第1 案）
    ；又因違反麻醉藥品管理條例案件，經本院以83年度易字第
    1702號判決判處有期徒刑6 月確定（第2 案），上開2 案嗣
    經定應執行有期徒刑4 年3 月確定；再因違反肅清煙毒條例
    等案件，經臺灣臺中地方法院以84年度訴緝字第393 號判決
    判處有期徒刑3 年8 月、8 月、1 年6 月，應執行有期徒刑
    5 年，上訴臺灣高等法院臺中分院後，以84年度上訴字第22
    10號判決就違反麻醉藥品管理條例部分駁回上訴，另就違反
    肅清煙毒條例及竊盜案件，則撤銷分別改判有期徒刑3 年、
    1 年2 月，並與上開駁回上訴部分定應執行有期徒刑4 年確
    定（第3 案），經與上開第1 、2 案之應執行刑接續執行，
    於87年5 月7 日縮短刑期假釋出監付保護管束；嗣因其於假
    釋期間另犯妨害自由等案件，經臺灣臺北地方法院以91年度
    易字第1136號判決判處有期徒刑6 月、10月，應執行有期徒
    刑1 年2 月確定（第4 案），並撤銷上開假釋，於92年5 月
    30日入監執行殘刑，並接續執行第4 案，嗣因中華民國九十
    六年罪犯減刑條例於96年7 月16日生效施行，經本院以96年
    度聲減字第1351號裁定就第1 案減為有期徒刑1 年10月、4
    月，就第2 案減為有期徒刑3 月，第1 、2 案定應執行有期
    徒刑2 年1 月15日，就第3 案減為有期徒刑1 年6 月、7 月
    、4 月，應執行有期徒刑2 年，就第4 案減為有期徒刑3 月
    、5 月，應執行有期徒刑7 月，已於96年10月19日縮短刑期
    執行完畢。詎仍不知悔改，於上開強制戒治執行完畢釋放後
    5 年內，復基於施用第一級毒品海洛因之犯意，於99年9 月
    7 日上午10時許，在其位於彰化縣大城鄉○○村○○路26
    之5 號住所，以將海洛因置於針筒內加水混合注射手臂血管
    之方式，施用第一級毒品海洛因1 次。嗣於99年9 月10日下
    午9 時許，在彰化縣大城鄉○○村○○路26之5 號前，其因
    另犯詐欺案件遭通緝，為警盤查緝獲，即於未被有偵查犯罪
    職權之機關或公務員發覺上開施用第一級毒品之犯行前，向
    員警自首施用第一級毒品海洛因之犯行而接受裁判，並同意
    員警採集其尿液送驗，結果確呈嗎啡陽性反應而查悉上情。
二、案經彰化縣警察局芳苑分局報告臺灣彰化地方法院檢察署檢
    察官偵查起訴。
    理    由
一、本案被告蔡文閱所犯係死刑、無期徒刑、最輕本刑為3 年以
    上有期徒刑以外之罪，其於準備程序就前揭被訴事實為有罪
    之陳述，經受命法官告知簡式審判程序之旨，並聽取其與公
    訴人之意見後，本院認無不得或不宜改依簡式審判程序進行
    之處，爰依刑事訴訟法第273 條之1 第1 項、第284 條之1
    ，裁定由受命法官獨任進行簡式審判程序，合先敘明。
二、上揭事實，業據被告蔡文閱迭於警、偵訊中及本院行準備程
    序與審理時均坦承不諱，且其於99年9 月10日為警查獲時所
    採取之尿液，經送鑑驗結果，確呈嗎啡（按一般施用海洛因
    者會在其體內代謝為嗎啡成分殘留，並經由尿液排出）陽性
    反應，有彰化縣警察局芳苑分局委託檢驗尿液代號與真實姓
    名對照認證表及詮昕科技股份有限公司00000000號濫用藥物
    尿液檢驗報告各1 紙附卷可稽，足徵被告自白與事實相符，
    堪予採信。而被告前因施用毒品案件，經送觀察、勒戒後，
    被評定為有繼續施用毒品之傾向，再經裁定令入戒治處所施
    以強制戒治，於96年1 月12日執行完畢釋放，有臺灣高等法
    院被告前案紀錄表在卷足憑，被告於上揭強制戒治執行完畢
    釋放後5 年內，再犯施用毒品犯行，亦堪認定。本案事證已
    臻明確，被告施用第一級毒品海洛因犯行堪予認定，應依法
    論科。
三、核被告所為，係犯毒品危害防制條例第10條第1 項之施用第
    一級毒品罪。其為供己施用而於施用前持有海洛因之低度行
    為，為其施用之高度行為所吸收，不另論罪。又查被告有如
    犯罪事實所載之前科，並已於96年10月19日縮短刑期執行完
    畢，有臺灣高等法院被告前案紀錄表附卷可稽，其受此有期
    徒刑執行完畢後，5 年內故意再犯有期徒刑以上之罪，為累
    犯，應依刑法第47條第1 項之規定，加重其刑。按刑法第62
    條所謂「發覺」，固非以有偵查犯罪職權之機關或人員確知
    其人犯罪無誤為必要，而於對其發生嫌疑時，即得謂為已發
    覺；但此項對犯人之嫌疑，仍須有確切之根據得為合理之可
    疑者，始足當之，若單純主觀上之懷疑，要不得謂已發生嫌
    疑（最高法院72年度臺上字第641 號判例意旨參照）。查被
    告雖係於為警緝獲後，始向員警供述本案施用毒品之犯行，
    然被告係因詐欺案件遭通緝，與施用毒品無關，且其為警緝
    獲時，亦無顯可疑與施用毒品有關之跡證，其係於員警未發
    覺其該次犯罪之任何跡證前，即自動向員警自首其施用第一
    級毒品之犯行等情，有被告之警詢筆錄1 份附於警卷可憑，
    足認被告確係於有偵查犯罪職權之機關或公務員發覺上揭施
    用第一級毒品犯行之確切根據而得為合理之懷疑前，即主動
    供述其該次施用第一級毒品之犯行，核屬自首無誤，爰依刑
    法第62條前段規定減輕其刑，並先加後減之。爰審酌被告前
    有多次違反肅清煙毒條例、麻醉藥品管理條例案件之前科，
    又因施用毒品案件，多次經法院判刑確定，竟復犯本案犯行
    ，足見其自制能力尚有未足，有接受相當期間監禁教化之必
    要，以促其及早矯正吸毒惡習；惟念及被告犯罪之動機、目
    的係因施用毒品之習性難以戒除，其犯罪手段主要係戕害自
    己之身心，對他人權益之侵害仍屬有限及犯罪後坦承犯行之
    態度等一切情狀，量處如主文所示之刑，以示懲儆。
據上論斷，應依刑事訴訟法第273 條之1 第1 項、第299 條第1
項前段，毒品危害防制條例第10條第1 項，刑法第11條前段、第
47條第1 項、第62條前段，判決如主文。
本案經檢察官廖偉志到庭執行職務。
中    華    民    國    99    年    12    月    30    日
                  刑事第四庭    法  官  吳永梁
以上正本證明與原本無異。
如不服本判決應於收受判決後10日內向本院提出上訴書狀，並應
敘述具體理由；其未敘述上訴理由者，應於上訴期間屆滿後20日
內向本院補提理由書( 均須按他造當事人之人數附繕本) 「切勿
逕送上級法院」。
中    華    民    國    99    年    12    月    30    日
                                書記官  許原嘉
附錄本案論罪科刑法條全文：
毒品危害防制條例第10條
施用第一級毒品者，處6 月以上5 年以下有期徒刑。
施用第二級毒品者，處3 年以下有期徒刑。

司法院資訊處製作；財團法人民間司法改革基金會備份。
